臺灣橋頭地方法院民事裁定
109年度消債更字第96號
聲請人即債  吳宗盈  
務人                  
代  理  人  蘇琬婷  法扶律師
上列當事人因消費者債務清理事件聲請更生，本院裁定如下：
    主  文
聲請人吳宗盈自民國一百零九年十二月八日下午四時起開始更生
程序。
命司法事務官進行本件更生程序。
    理  由
一、聲請意旨略以：聲請人即債務人吳宗盈前向金融機構辦理消
    費借貸、信用卡契約等，致積欠無擔保債務計新臺幣（下同
    ）1,492,876元，因無法清償債務，乃於民國108年11月間向
    本院聲請前置調解，因無法負擔債權人所提還款方案而於同
    年12月27日調解不成立，因聲請人有不能清償債務或有不能
    清償之虞，復未經法院裁定開始清算程序或宣告破產，爰依
    法聲請准予裁定更生等語。
二、按「債務人不能清償債務或有不能清償之虞者，得依本條例
    所定更生或清算程序，清理其債務。」消費者債務清理條例
    （下稱消債條例）第3條定有明文。衡以消費者與金融機構
    間債之關係之發生，係依契約自由原則及相互間之信賴為基
    礎，此為社會經濟活動得以維繫及發展之重要支柱，債務人
    經濟窘迫，固不應任其自生自滅，債權人一方之利益，仍不
    能因之摒棄不顧。是債務人於協商程序中，自應本於個人實
    際財產及收支狀況，依最大誠信原則，商討解決方案。如終
    究不能成立協商，於聲請更生或清算時，法院審酌上開條文
    所謂「不能清償或有不能清償之虞」，自宜綜衡債務人全部
    收支、信用及財產狀況，評估是否因負擔債務，而不能維持
    最基本之生活條件；所陳報之各項花費，是否確屬必要性之
    支出；如曾有協商方案，其條件是否已無法兼顧個人生活之
    基本需求等情，為其判斷之準據。
三、經查：
  ㈠聲請人前向各金融機構辦理消費借貸、信用卡契約等，致現
    積欠無擔保債務至少1,492,876元，前即因無法清償債務，
    而於108年11月間向本院聲請前置調解，因無法負擔債權人
    所提還款方案而於108年12月27日調解不成立等情，有108年
    11月25日前置調解聲請狀所附債權人清冊、財團法人金融聯
    合徵信中心前置協商專用債權人清冊、信用報告、調解筆錄
    、109年8月18日台新總個資字第1090016730號函、國泰世華
    商業銀行股份有限公司、中國信託商業銀行股份有限公司、
    兆豐國際商業銀行股份有限公司、永豐商業銀行股份有限公
    司、星展（台灣）商業銀行股份有限公司債權陳報狀等件在
    卷可稽，堪信為真實。
  ㈡聲請人現任職於中聯資源股份有限公司，依108年5月至109年
    4月薪資明細單所示，此期間實領薪資、獎金總額為516,366
    元，核每月平均薪資、獎金約43,030元，而其名下僅擔任要
    保人之南山人壽保單價值準備金6,891元，107、108年度申
    報所得分別為444,039元、453,029元，核108年度每月平均
    所得37,752元，現勞工保險投保薪資38,200元等情，有財產
    及收入狀況說明書、勞工保險被保險人投保資料表、綜合所
    得稅各類所得資料清單暨國稅局財產歸屬資料清單、109年5
    月19日陳報狀所附薪資明細單、南山人壽保險股份有限公司
    109年7月21日南壽保單字第C2265號函附卷可稽。則查無聲
    請人有其他收入來源，佐以聲請人提出薪資明細單為證，則
    以聲請人主張之收入來源，應全非虛罔，是以薪資明細單所
    示每月平均薪資、獎金共43,030元作為核算其現在償債能力
    之基礎，應能反映真實收入狀況。
  ㈢至支出部分，聲請人主張需扶養父母，支出扶養費10,000元
    。按直系血親相互間，互負扶養之義務，民法第1114條第1 
    款定有明文。查聲請人父親吳○○、母親李○○，其中父親每月
    領有國民年金4,571元，母親每月領取勞保年金17,332元，1
    08年度皆未有申報所得，父親名下尚有供其等居住之房屋及
    土地等情，有戶籍謄本、本院稅務電子閘門財產所得調件明
    細表、領取年金之存摺內頁等附卷可證，則聲請人母親每月
    領取勞保年金17,332元，尚能維持生活，僅父親需由聲請人
    及手足負擔扶養義務。扶養費用部分，依消債條例第64條之
    2第1、2項，並參照消民法第1118、1119條規定，其負扶養
    義務之程度，亦應考量其目前身負債務之窘境，所負擔之扶
    養義務能力，自非比一般，在無其他更為詳實之資料可供佐
    證之情形下，故本院認定以109年度高雄市最低生活費標準
    之1.2倍15,719元為標準，則扣除國民年金與1名手足分擔父
    親扶養費後，聲請人每月應支出父親扶養費應以5,574元為
    度【計算式：（15,719－4,571）÷2＝5,574元】，聲請人就此
    主張支出10,000元，尚屬過高。至聲請人個人日常生活必要
    費用部分，審酌聲請人負債之現況，基於社會經濟活動之互
    賴及誠信，該日常生活所需費用，自應節制開支，不得有超
    越一般人最低生活標準之享受，否則反失衡平，本院依消債
    條例第64條之2第1項，參酌衛福部社會司所公告歷年最低生
    活費標準，109年度高雄市最低生活費標準13,099元之1.2倍
    為15,719元，則聲請人每月最低生活費除有特殊情形並有證
    據證明者外，自宜以此為度，始得認係必要支出，聲請人主
    張每月個人必要生活費為28,531元，其中所列父親房屋貸款
    14,242元，固有繳納貸款之存摺內頁為證，然此筆居住支出
    ，應由共同居住之親屬分擔，聲請人主張支出全部之14,242
    元，難認可採，故本院認應以上開標準15,719元列計為聲請
    人全部必要生活費用，較為可採。
  ㈣綜上所述，以聲請人現每月之收入43,030元為其償債能力基
    準，扣除其每月扶養費5,574元及個人必要生活費15,719元
    後僅餘21,737元，而聲請人目前負債總額為1,492,876元，
    扣除保險解約金6,891元後，債務餘額為1,485,985元，以上
    開餘額按月攤還結果，約6年期間能清償完畢，雖相當消債
    條例第53條第2項第3款所定6年清償期限，然加計各債權人
    於109年8月陳報債權後之利息、違約金負擔，其還款年限顯
    然更長，堪認聲請人確有不能清償債務或有不能清償之虞之
    情事。從而，聲請人主張已不能清償債務，聲請本院准予更
    生，依所舉事證及本院調查結果，即無不合。
四、末按「法院開始更生程序之裁定，應載明其年、月、日、時
    ，並即時發生效力。」、「法院裁定開始更生或清算程序後
    ，得命司法事務官進行更生或清算程序，必要時得選任律師
    、會計師或其他適當之自然人或法人一人為監督人或管理人
    。」消費者債務清理條例第45條第1 項、第16條第1 項分別
    定有明文。本件聲請人其目前收入及財產狀況，不能履行債
    務，依聲請人其目前收入及財產狀況，未償之債務亦屬不能
    清償，有如上述。此外，復查無聲請人有消費者債務清理條
    例第46條各款所定駁回更生聲請等事由，從而，聲請人聲請
    更生，洵屬有據，應予准許，爰命司法事務官進行本件更生
    程序。
五、依消費者債務清理條例第11條第1 項、第45條第1 項、第16
    條第1 項，裁定如主文。
中　　華　　民　　國　 109　　年　　12　　月　　8 　　日
                      　　民事庭　法　官　李姝蒓
以上正本係照原本作成。
本裁定已於109年12月8日下午4 時公告。
本裁定不得抗告。
中　　華　　民　　國　 109　　年　　12　　月　　8 　　日
  　                              書記官　郭南宏